【裁判字號】    97,重訴,51
【裁判日期】    970919
【裁判案由】    侵權行為損害賠償
【裁判全文】
臺灣宜蘭地方法院民事判決              97年度重訴字第51號
原      告  己○○
訴訟代理人  戊○○
                      樓
被      告  宜蘭縣政府
法定代理人  甲○○
訴訟代理人  乙○○
            丙○○
被      告  同昌建築無限公司
法定代理人  丁○○
訴訟代理人  林國漳律師
上列當事人間侵權行為損害賠償事件，本院判決如下：
    主  文
原告之訴及假執行之聲請均駁回。
訴訟費用新臺幣貳拾壹萬捌仟柒佰壹拾貳元由原告負擔。
    事實及理由
一、原告起訴主張：原告於民國87年5月22日凌晨1時許在宜蘭縣
    員山鄉與三星鄉之間的葫蘆堵大橋（以下簡稱系爭橋樑）上
    ，回程騎載機車經過時，突被置於系爭橋樑上單向車道操作
    使用之一台施工機械橫桿擋住，因而撞擊該橫桿，至車損人
    重傷，後至羅東博愛醫院急救，轉至林口長庚醫院救治，幸
    而保住性命，在家靜養，原告因前額受創嚴重，雙目均已失
    明，面容大部已毀，正值青春年華中，突遭事故，精神及身
    體所受痛苦，幾近崩潰，先前曾向被告聲請國家賠償及刑事
    自訴，惟數年來未果。系爭橋樑施作工程，係由被告宜蘭縣
    政府擔任定作人，發包由被告同昌建築無限公司（以下簡稱
    同昌公司）承攬施工，被告明知其尚未驗收，應注意工程施
    工、監督之進行安全，卻疏未注意，而致原告受傷，顯有過
    失，應負共同侵權行為行為責任。爰依據民法第185 條規定
    ，請求被告連帶給付新台幣（下同）23,482,506元（原請求
    之金額為13,302,741元，嗣後追加為23,482,506元）及自87
    年5 月22日起至清償日止，按年息5%計算之利息，並聲明願
    供擔保，請准宣告假執行等語。
二、被告宜蘭縣政府則以：本件事故發生後，原告於88年2 月間
    聲請國家賠償，經本府以當時尚在興建中之系爭橋樑非屬公
    有公共設施為由而於88年3月4日予以拒絕賠償，其請求早已
    罹於2 年之消滅時效。原告亦以該事故涉有公共危險提起自
    訴，經鈞院88年度自字第29號刑事判決無罪，被告宜蘭縣政
    府並無原告所稱就系爭橋樑施工未盡注意義務或指示有過失
    ，自無侵權行為責任可言等語，資為抗辯。並請求駁回原告
    之訴及假執行之聲請，如受不利判決，願供擔保請求免為假
    執行。
三、被告同昌公司則以：原告於本件事故發生後，於88年4 月間
    即曾以存證信函要求被告同昌公司賠償，遭被告同昌公司拒
    絕，嗣於同年9月8日又對於被告同昌公司之法定代理人丁○
    ○及另一被告宜蘭縣政府之監工人員陳東榮、許建益提出公
    共危險之刑事自訴，原告至遲於88年4 月間亦已知悉被告同
    昌公司為賠償義務人，但未於2 年內之消滅時效內起訴請求
    ，其請求早已罹於時效。況本件事故係因原告及其男友林焰
    福無視於被告宜蘭縣政府及被告同昌公司所設置之相關護欄
    及警告標語，在系爭橋樑尚未開放通車前，即違規騎乘機車
    上系爭橋樑賞玩夜景，而致事故發生，實難咎責於被告同昌
    公司，而原告提起之公共危險刑事自訴，經最高法院判決無
    罪及不受理確定在案，原告之請求，除已逾請求權之時效外
    ，亦顯無理由等語，資為抗辯。並請求駁回原告之訴及假執
    行之聲請，如受不利判決，願供擔保請求免為假執行。
四、按原告之訴，依其所訴之事實，在法律上顯無理由者，法院
    得不經言詞辯論，逕以判決駁回之。民事訴訟法第249條第2
    項定有明文。次按：因侵權行為所生之損害賠償請求權，自
    請求權人知有損害及賠償義務人時起，2 年間不行使而消滅
    。自有侵權行為時起，逾10年者亦同。亦為民法第197條第1
    項之明文規定。而關於侵權行為損害賠償請求權之消滅時效
    ，應以請求權人實際知悉損害及賠償義務人時起算，非以知
    悉賠償義務人因侵權行為所構成之犯罪行為經檢察官起訴，
    或法院判決有罪為準（最高法院72年度台上字第738 號判例
    意旨參照）。
五、經查：原告主張之侵權行為事實發生之時點，為87年5 月22
    日，其受傷後，業於88年2月4日以書狀向被告宜蘭縣政府請
    求國家賠償，經被告宜蘭縣政府於88年3月4日作成拒絕賠償
    理由書，而於同年3月10日發文回覆原告；原告另於88年4月
    2 日向被告同昌公司請求賠償之意旨；原告嗣於88年9月8日
    對於被告同昌公司之法定代理人丁○○及被告宜蘭縣政府之
    監工人員陳東榮、許建益提出公共危險罪等之刑事自訴，此
    有原告及被告宜蘭縣政府提出之國家賠償請求書、宜蘭縣政
    府拒絕賠償理由書、宜蘭縣政府88府秘法字第16424 號函各
    乙份為證，另有被告同昌公司提出之原告寄送之存證信函影
    本乙份為證，並經本院調閱本院88年度自字第29號公共危險
    等案件之卷宗審核屬實。顯見原告對於被告宜蘭縣政府早於
    88年2月4日已有請求國家賠償之事實，其對於被告同昌公司
    至遲亦於88年4月2日已知悉侵權行為之事實及賠償義務人。
    而國家賠償之本質，與民事侵權行為無異，僅其構成要件及
    適用之法律原則不同而已，就不法行為之事實而言，並無二
    致。從而，不論原告主張被告構成共同侵權行為是否成立，
    原告已於88年4 月間明確知悉其所主張之共同侵權行為造成
    之損害及賠償義務人為何人，於遭到被告拒絕賠償後，原告
    自承期間並未提起任何民事訴訟，遲至97年5 月20日始提起
    本件訴訟，顯已罹於2 年之消滅時效，被告自得依法拒絕給
    付。
六、至原告雖主張其先前因為認為本件事故屬於國家賠償事件，
    所以僅向被告宜蘭縣政府求償，認為此部分應由宜蘭縣政府
    在國家賠償後，自行向被告同昌公司求償，並不知悉可以依
    據民法第185 條之共同侵權行為規定請求被告連帶賠償，本
    件係依據民法第185 條之共同侵權行為規定而為請求，與先
    前依據國家賠償法之規定而為請求，並不相同，自無時效消
    滅之問題云云，並援引最高法院46年度台上字第34號判例而
    為主張。按所謂知有損害，非僅指單純知有損害而言，其因
    而受損害之他人行為為侵權行為，亦須一併知之，若僅知受
    損害及行為人，而不知其行為之為侵權行為，則無從本於侵
    權行為請求賠償，時效即無從進行。固有最高法院46年度台
    上字第34號判例意旨可資參照。然該判例之意旨，係指受害
    人知悉損害發生及行為人為何人，卻不知悉造成該損害之行
    為屬於侵權行為之情形而言。查本件原告向被告宜蘭縣政府
    請求國家賠償，且對於被告同昌公司請求賠償，顯已明確知
    悉被告之行為可以構成不法侵權行為之事實，自不因原告形
    式上所主張之法律依據不同，而否定原告知悉之情事，原告
    徒以先前是主張國家賠償，現在是主張共同侵權行為，法律
    依據不同為由，而主張並不知悉侵權行為之事實云云，要屬
    誤會，顯無可採。
七、綜上，本件原告之請求，業已罹於時效而消滅，被告得拒絕
    給付，原告之訴，依其所訴之事實，在法律上顯無理由，爰
    不經言詞辯論，逕以判決駁回之。本件原告另聲請訴訟救助
    部分，由本院另為裁定駁回，併此敘明。本件訴訟費用，僅
    有裁判費部分，依據原告追加之金額計算而為218,712 元，
    應由敗訴之原告負擔。
八、訴訟費用負擔之依據：民事訴訟法第78條。
中    華    民    國    97    年    9     月    19    日
                  臺灣宜蘭地方法院民事庭
                      法  官  林俊廷
正本係照原本作成。
如對本判決上訴，應於判決送達後20日內向本院提出上訴狀（須
附繕本）。
中    華    民    國    97    年    9     月    22    日
                      書記官  林慶生


司法院資訊處製作；財團法人民間司法改革基金會備份。
